---
title: "Entregable 3"
author: "Bárbara del Castillo Prieto (20173266)"
date: '2022-06-17'
output: rmdformats::readthedown
---

# I. Acciones previas
## 1. Descargar librerías
```{r message=FALSE, warning=FALSE}
library(rio)
library(DescTools)
library(ggplot2)
library(moments)
library(Rmisc)
library(e1071)
library(psych)
library(dplyr)
library(gplots)
library(vcd)
library(PMCMRplus)
library(nortest)
library(car)
library(stargazer)
library(lm.beta)
library(gtools)
library(jtools)
library(ggstance)
library(broom.mixed)
library(fastDummies)
library(writexl)
library(lmtest)
library(polycor)
library(ggcorrplot)
library(matrixcalc)
library(GPArotation)
library(lavaan)
library(BBmisc)
library(cluster)
library(factoextra)
library(qpcR)
```

## 2. Importar base de datos
```{r}
vdem = import("https://github.com/Babidcp/Trabajo_Grupal/blob/main/V-Dem-CY-Core-v12.rds?raw=true")
```

## 3. Variable dependiente - Índice de Democracia Liberal (v2x_libdem)
```{r}
summary(vdem$v2x_libdem)
```

```{r}
str(vdem$v2x_libdem)
```

## 4. Variables independientes - Bárbara del Castillo
### 4.1. Organizaciones de Sociedad civil
##### 4.1.1. Represión gubernamental de Organizaciones de Sociedad Civil (v2csreprss_ord)
```{r}
str(vdem$v2csreprss_ord)
summary(vdem$v2csreprss_ord)
```

##### 4.1.2. Control gubernamental sobre Organizaciones de Sociedad Civil (v2cseeorgs_ord)
```{r}
str(vdem$v2cseeorgs_ord)
summary(vdem$v2cseeorgs_ord)
```

##### 4.1.3. Consulta gubernamental hacia Organizaciones de Sociedad Civil (v2cscnsult_ord)
```{r}
str(vdem$v2cscnsult_ord)
summary(vdem$v2cscnsult_ord)
```

## 5. Variables independientes - Frank Pinares
### 5.1. Libertad de Expresión
##### 5.1.1. Libertad de Discusión para Hombres (v2cldiscm_ord)
```{r}
str(vdem$v2cldiscm_ord)
summary(vdem$v2cldiscm_ord)
```

##### 5.1.2. Libertad de Discusión para Mujeres (v2cldiscw_ord)
```{r}
str(vdem$v2cldiscw_ord)
summary(vdem$v2cldiscw_ord)
```

##### 5.1.3. Libertad de Expresión Académica y Cultural (v2clacfree_ord)
```{r}
str(vdem$v2clacfree_ord)
summary(vdem$v2clacfree_ord)
```

## 6. Cambiar el nombre de las variables
```{r message=FALSE, warning=FALSE}
library(reshape)
vdem = rename(vdem, c(v2x_libdem="Indice_democracia_liberal"))
vdem = rename(vdem, c(v2csreprss_ord="Represion_gubernamental"))
vdem = rename(vdem, c(v2cseeorgs_ord="Control_gubernamental"))
vdem = rename(vdem, c(v2cscnsult_ord="Consulta_gubernamental"))
vdem = rename(vdem, c(v2cldiscm_ord="Libertad_discusion_H"))
vdem = rename(vdem, c(v2cldiscw_ord="Libertad_discusion_M"))
vdem = rename(vdem, c(v2clacfree_ord="Libertad_expresion_AcayCul"))
vdem = rename(vdem, c(country_name="Pais"))
vdem = rename(vdem, c(year="Año"))
```

## 7. Armar la base de apoyo
```{r}
factor_barbara = subset(vdem, select = c(Pais, Año, Indice_democracia_liberal, Represion_gubernamental, Control_gubernamental, Consulta_gubernamental, Libertad_discusion_H, Libertad_discusion_M, Libertad_expresion_AcayCul))
```

```{r}
factor_barbara = factor_barbara[factor_barbara$Año==2021,]
```

```{r}
factor_barbara$Pais = NULL
factor_barbara$Año = NULL
factor_barbara$Indice_democracia_liberal = NULL
```

# II. Análisis Factorial Exploratorio
## 1. Explorar las correlaciones entre las variables
```{r}
corMatrix_b = polycor::hetcor(factor_barbara)$correlations
corMatrix_b
```

## 2. Graficar la matriz de correlaciones
```{r}
ggcorrplot(corMatrix_b)
```

## 3. Verificar validez del análisis factorial
### 3.1. Verificar si variables se pueden factorizar 
Overall MSA es mayor a 0.6, por lo que el análisis factorial es factible.
```{r}
psych::KMO(corMatrix_b)
```

### 3.2. Descartar una posible matriz identidad
Sale FALSE (p-value NO es mayor a 0.05), por lo que el análisis factorial es factible.
```{r}
cortest.bartlett(corMatrix_b, n = nrow(factor_barbara))$p.value>0.05
```

### 3.3. Descartar una posible matriz singular
Sale FALSE, por lo que el análisis factorial es factible.
```{r}
is.singular.matrix(corMatrix_b)
```

## 4. Determinar en cuántos factores se pueden agrupar las variables
Se sugiere 1, lo esperado, sigamos.
```{r}
fa.parallel(factor_barbara, fm = "ML", fa = "fa")
```

## 5. Observar las cargas factoriales y ver en qué factores se ubicaría cada variable
```{r message=FALSE, warning=FALSE}
resfa_b <- fa(factor_barbara, 
              nfactors = 1, 
              cor = "mixed", 
              rotate = "varimax", 
              fm = "minres")
print(resfa_b$loadings, cutoff = 0.5)
```

## 6. Graficar cómo se agrupan las variables
```{r}
fa.diagram(resfa_b)
```

## 7. Evaluar los resultados obtenidos
### 7.1. ¿Qué variables aportaron más a los factores?
```{r}
sort(resfa_b$communality)
```

## 8. Observar los posibles valores proyectados
### 8.1. Para grabar en la base los puntajes de los factores
```{r}
factor_barbara$puntaje = resfa_b$scores
```

# II. Análisis Factorial Confirmatorio
## 1. Construir un modelo lineal 
```{r}
modelob <- "factorb =~ Represion_gubernamental + Control_gubernamental + Consulta_gubernamental + Libertad_discusion_H + Libertad_discusion_M + Libertad_expresion_AcayCul"
```

## 2. Crear un objeto para hacer las validaciones
```{r}
cfa_fit <- cfa(modelob, data = factor_barbara, std.lv = TRUE, missing = "fiml")
```

## 3. Preparar los tests para las validaciones
```{r}
allParamCFA = parameterEstimates(cfa_fit, standardized = T)
allFitCFA = as.list(fitMeasures(cfa_fit))
```

## 4. Ver si cada variable tiene una buena relación con su factor 
(p-value < 0.05 indica que la variable observable tiene buena relación con su latente)
```{r}
allParamCFA[allParamCFA$op=="=~",]
```

## 5. Ver si la asignación de variables ha sido relativamente buena 
(p-value > 0.05 para validar el modelo)
```{r}
allFitCFA[c("chisq", "df", "pvalue")]
```

## 6. Otra prueba para ver si el análisis factorial es relativamente bueno 
(índice Tucker-Lewi debe ser mayor a 0.9)
Sí es mayor a 0.09 (0.9234639)
```{r}
allFitCFA$tli
```

## 7. Ver si la raíz del error cuadrático medio de aproximación es menor a 0.05 
(Ver rmsea)
No es menor a 0.05 (0.1930856)
```{r}
allFitCFA[c("rmsea.ci.lower", "rmsea", "rmsea.ci.upper")]
```

## 8. Hacer predicciones (scores) de las variables latentes
```{r}
scorescfa = normalize(lavPredict(cfa_fit), 
                      method = "range", 
                      margin = 2, 
                      range = c(0, 10))
```

```{r}
factor_barbara$prediccion = scorescfa
```

# III. Clusterización o Análisis de Conglomerados
## 1. Armar una base de apoyo
```{r}
cluster_barbara = subset(vdem, select = c(Pais, Año, Indice_democracia_liberal, Represion_gubernamental, Control_gubernamental, Consulta_gubernamental, Libertad_discusion_H, Libertad_discusion_M, Libertad_expresion_AcayCul))
```

```{r}
cluster_barbara = cluster_barbara[cluster_barbara$Año==2021,]
```

```{r}
row.names(cluster_barbara) = cluster_barbara$Pais
```

```{r}
cluster_barbara$Pais = NULL
cluster_barbara$Año = NULL
cluster_barbara$Indice_democracia_liberal = NULL
```

## 2. Calcular las distancias entre elementos que permita agruparlos en clusters
```{r}
g.dist = daisy(cluster_barbara[, c(1:6)], metric = "gower")
```

## 3. Para obtener el número recomendado de clusters
### 3.1. Clusterización no jerárquica (PAM)
```{r}
fviz_nbclust(cluster_barbara[, c(1:6)], pam, diss = g.dist, method = "gap_stat", k.max = 10, verbose = F)
```

### 3.2. Clusterización por agrupación (AGNES)
```{r}
fviz_nbclust(cluster_barbara[, c(1:6)], hcut, diss = g.dist, method = "gap_stat", k.max = 10, verbose = F, hc_func = "agnes")
```

### 3.3. Clusterización por división (DIANA)
```{r}
fviz_nbclust(cluster_barbara[, c(1:6)], hcut, diss = g.dist, method = "gap_stat", k.max = 10, verbose = F, hc_func = "diana")
```

## 4. Hacer asignación de clusters en base a número de clusters recomendados
### 4.1. Clusterización no jerárquica (PAM)
```{r}
res.pam = pam(g.dist, k = 9, cluster.only = F)
cluster_barbara$clustPT = res.pam$cluster
```

### 4.2. Clusterización agrupativa (AGNES)
```{r}
res.agnes = hcut(g.dist, k = 4, hc_func = "agnes", hc_method = "ward.D")
cluster_barbara$clustAG = res.agnes$cluster
```

### 4.3. Clusterización divisiva (DIANA)
```{r}
res.diana = hcut(g.dist, k = 2, hc_func = "diana")
cluster_barbara$clustDIV = res.diana$cluster
```

## 5. Dar puntaje a la clusterización
### 5.1. Clusterización no jerárquica (PAM)
```{r}
fviz_silhouette(res.pam)
```

### 5.2. Clusterización agrupativa (AGNES)
```{r}
fviz_silhouette(res.agnes)
```

### 5.3. Clusterización divisiva (DIANA)
```{r}
fviz_silhouette(res.diana)
```

## 6. Encontrar los casos mal clusterizados según cada método
### 6.1. Clusterización no jerárquica (PAM)
```{r}
silPAM = data.frame(res.pam$silinfo$widths)
silPAM$country = row.names(silPAM)
malPAM = silPAM[silPAM$sil_width<0,"country"]%>%sort() 
```

### 6.2. Clusterización agrupativa (AGNES)
```{r}
silAGNES = data.frame(res.agnes$silinfo$widths)
silAGNES$country = row.names(silAGNES)
malAGNES = silAGNES[silAGNES$sil_width<0,"country"]%>%sort() 
```

### 6.3. Clusterización divisiva (DIANA)
```{r}
silDIANA = data.frame(res.diana$silinfo$widths)
silDIANA$country = row.names(silDIANA)
malDIANA = silDIANA[silDIANA$sil_width<0,"country"]%>%sort() 
```

### 6.4. Juntar elementos mal clusterizados en un solo data frame
```{r}
mal_Clus = as.data.frame(qpcR:::cbind.na(malPAM, malAGNES, malDIANA))
mal_Clus
```

## 7. Graficar la mejor clusterización (DIANA)
```{r}
proyeccion = cmdscale(g.dist, k=2,add = T) 
cluster_barbara$dim1 <- proyeccion$points[,1]
cluster_barbara$dim2 <- proyeccion$points[,2]
base = ggplot(cluster_barbara, aes(x=dim1, y=dim2,label=row.names(cluster_barbara))) 
```
